臺灣高等法院臺中分院刑事判決　　　100年度金上訴字第611號
上　訴　人　臺灣臺中地方法院檢察署檢察官
上　訴　人
即　被　告　何盈儀
選任辯護人　陳武璋律師
上　訴　人
即　被　告　董天平
選任辯護人　陳慧芬律師
上列上訴人因違反證券交易法等案件，不服臺灣臺中地方法院98
年度易字第1959號中華民國100年1月14日第一審判決(起訴案號
：臺灣臺中地方法院檢察署96年度偵字第28233號)，提起上訴，
本院判決如下：
    主  文
原判決關於何盈儀、董天平有罪部分均撤銷。
何盈儀共同法人之負責人，違反有價證券之募集，不得有詐欺之
行為之規定，處有期徒刑壹年拾月。
董天平共同違反有價證券之募集及發行，除政府債券或經主管機
關核定之其他有價證券外，非向主管機關申報生效後，不得為之
之規定，處有期徒刑肆月，如易科罰金，以新臺幣壹仟元折算壹
日。
其餘(檢察官)之上訴駁回。
    犯罪事實
一、何盈儀、董天平原分任「中華環保生物科技股份有限公司(
    下稱中華公司)台中分公司」經理、副經理職務。在中華公
    司任職期間，因與負責人陳輝星等人不合，並鑑於「赫普環
    保生技股份有限公司」(下稱赫普公司)、「惠普鑫環保生技
    事業股份有限公司」(下稱惠普鑫公司)、「中華公司」等公
    司(負責人陳輝星、許永昌等人之違反銀行法犯行，分別經
    本院以99年度金上訴字第2245號判處有期徒刑3年4月)、以
    掌握專利環保產業為幌騙手段，標榜其產業為「垃圾變黃金
    」、「雙方收益」之產業，復利用投資人喜好高獲利之未上
    市公司之迷思，極易受騙而交付金錢認股，乃由「中華公司
    」離職，並於民國(下同)95年11月20日，在臺中市○○路○
    段250號5樓，共同設立「環蒲環保生物科技股份有限公司」
    (下稱環蒲公司)，以環保資源回收業、其他環境衛生及污染
    防治服務業、環保投資整廠輸出、綜合性有機廢棄物資源再
    生處理、有機農業生物有機肥料產銷批發契作等多項營業項
    目為經營名義，由何盈儀自任總經理，董天平擔任副總經理
    。何盈儀並於96年5、6月間，僱用萬成璽擔任行政總監，另
    邀集或雇用李明奇、方盛秦為經理，蕭宏偉為工程師，李建
    德為建廠執行長，林錫忠為教育長，張沛晴為副執行長，劉
    沅誠、鍾伯威(於98年12月28日死亡)、張國揚為業務總監(
    萬成璽、李明奇、方盛秦、蕭宏偉、李建德、林錫忠、張沛
    晴、劉沅誠、鍾伯威、張國揚等人業經原審為不受理判決，
    本院以99年度上易字第1304號判決上訴駁回而確定)。
二、何盈儀、董天平及萬成璽、李明奇、方盛秦、蕭宏偉、李建
    德、林錫忠、張沛晴、劉沅誠、鍾伯威、張國揚均明知有價
    證券(含價款繳納憑證)之募集及發行，除政府債券或經主管
    機關核定之其他有價證券外，非向主管機關申報生效後，不
    得為之，而環蒲公司並未向主管機關申報，竟共同基於違反
    證券交易法第22條第1項規定之集合犯意聯絡，於96年5、6
    月間後某日起，逕自以環蒲公司即將發行股票為由，向不特
    定人為有價證券之募集，以吸收資金，並進而於96年7月24
    日至96年8月10日間，陸續製作「環蒲環保生物科技股份有
    限公司認股憑證」(屬價款繳納憑證性質)，內容載明：「權
    利人(投資人之名)茲環蒲環保生物科技股份有限公司。承諾
    權利人予公司發行股票時，給予股票共X股，此為認股憑證
    ……負責人何盈儀」等語，發放給如附表一編號1至39號所
    示投資人收執，以為日後換發環蒲公司股票之憑證，共同未
    向主管機關申報生效，而為有價證券之募集及價款繳納憑證
    之發行。
三、何盈儀明知有價證券之募集不得有詐欺之行為，除承前開未
    經許可發行認股憑證之犯意外，進而或單獨或與萬成璽共同
    基於違反證券交易法第20條第1項規定之集合犯意聯絡，陸
    續：
(一)由何盈儀單獨向劉東隆佯稱：1、其在環蒲公司擔任總經理
    ，環蒲公司之獲利狀況其很瞭解、也能掌握，投資環蒲公司
    可以賺錢，又說等公司上市以後絕對有10倍以上之獲利，公
    司預計將在臺中工業區設廠，公司是兩邊收錢之產業。2、
    強調這次投資可以把之前劉東隆在惠普鑫公司損失之金錢賺
    回來，希劉東隆給其1個補償之機會。3、環蒲公司已經跟陸
    總部、桃園縣龍潭鄉之渴望園區合作、馬來西亞已與公司洽
    談整廠輸出。4、其與示益公司合作良好，示益公司在苗栗
    縣竹南鎮有廚餘之有機肥料處理廠，要在臺中工業區再設新
    廠，目前要有資金來買土地跟機器云云。使劉東隆因之陷於
    錯誤而於96年7月5日以匯款方式交付新臺幣(下同)51萬元投
    資款(股數17000股)，並發放如附表一編號1所示之認股憑證
    ，以為日後換發環蒲公司股票之募集及價款繳納憑證之發行
    。
(二)林宥臻於96年7月間，與友人張伂晴前往環蒲公司，參加數
    場由何盈儀、萬成璽等人召開之說明會。於會中，何盈儀向
    投資人說，環蒲公司預計於96年9月或10月，在梧棲關連工
    業區設廠，公司所用菌種、酵素及高速發酵機由「示益企業
    有限公司」(下稱示益公司)等好幾家廠商配合，公司產業是
    原料來源(廚餘)不用成本還可以收處理費，製造加工之產品
    (有機肥)還能賣錢，是不錯之產業，環蒲公司可兩面賺錢。
    何盈儀於說明會中再稱：羅東鎮公所、臺中監獄及軍備局、
    石碇高中、台塑六輕等有跟環蒲公司買機器，環蒲公司是集
    團公司，旗下包括示益公司等7家公司(實則係於88年、89年
    間向示益公司各購買1臺，與環蒲公司無關，何盈儀並佯稱
    ：示益公司負責人黃鎮賢為環蒲集團之子公司董事長，因黃
    鎮賢比較不會做行銷，所以由環蒲做行銷)，環蒲公司之機
    器還有行銷至國外；又稱公司之菌種來自工研院、生技中心
    ，會比較穩定，東南亞之馬來西亞、泰國等均有向環蒲公司
    整廠輸出訂購享有專利權之高速發酵機研發技術、機器與菌
    種。並與萬成璽共同向林宥臻宣稱該等認股憑證於上市後可
    以換股票云云，使林宥臻陷於錯誤而於96年7月31日、96年8
    月7日以匯款方式各交付28000、56000元，合計84000元投資
    款(股數3000股)，並發放如附表一編號23、38所示之認股憑
    證，以為日後換發環蒲公司股票之募集及價款繳納憑證之發
    行。
(三)林文謙於96年8月間，隨林宥臻前往環蒲公司參觀，萬成璽
    在環蒲公司內向林文謙佯稱：公司所用菌種是有專利的，投
    資環蒲公司未來可以賺錢，公司建廠是環保署推動及補助，
    為「雙邊收益」之產業，環蒲公司在臺灣會建立4-5大廠，
    大陸也會來訂購機器云云，輔以由已受詐騙之姊林宥臻邀約
    ，使林文謙因之陷於錯誤而交付投資款84000元(股數3000股
    ) ，並發放如附表一編號25、32所示之認股憑證，以為日後
    換發環蒲公司股票之募集及價款繳納憑證之發行。
四、嗣經警於96年8月13日上午8時5分，持法院核發之搜索票，
    在「環蒲公司」位在臺中市○○路○段250號5樓之辦公室，
    扣得何盈儀所有之筆記型電腦1台、環蒲公司所有之營運企
    劃書1本、會員名冊3張、獎金分配表4張、員工名冊、公司
    架構3張、公司資料1卷、員工對公司目標理念1張、光碟1片
    、股東名冊認股憑證1袋、報帳單1本、證照及合約1本、公
    司大小章4顆、環源公司所有之企劃書1本、示益公司所有之
    公司資料3本。
五、案經臺灣臺中地方法院檢察署檢察官指揮臺中市警察局東勢
    分局、內政部警政署刑事警察局、環境保護警察隊第二中隊
    及臺中港務警察局查獲，並由臺中市警察局東勢分局報告臺
    灣臺中地方法院檢察署檢察官偵查後追加起訴。
    理    由
壹、程序方面：按於第一審辯論終結前，得就與本案相牽連之犯
    罪或本罪之誣告罪，追加起訴。追加起訴，得於審判期日以
    言詞為之，刑事訴訟法第265條定有明文。又一人犯數罪者
    、數人共犯一罪或數罪者，為相牽連之案件，刑事訴訟法第
    7條第1款、第2款亦有明文。再者，是否相牽連之案件，應
    就追加起訴時，為形式上之觀察，非以審理結果或檢察官嗣
    後更正或減縮部分犯罪事實，執為不得追加起訴之根據(最
    高法院90年度台上字第5899號判決要旨參照)。本件檢察官
    原起訴上訴人即被告(下稱被告)何盈儀、董天平與共犯許永
    昌等人違反銀行法等案件，以96年度偵字第19466號、第
    22144號、第26135號、第26932號提起公訴(業經本院於100
    年6月9日以99年度金上訴字第2245號判決)，檢察官於98年6
    月6日以被告何盈儀、董天平等一人犯數罪之相牽連案件追
    加起訴，依前開說明，其追加起訴當屬合法，合先敘明。
貳、證據能力部分：
一、按92年修正公布之刑事訴訟法，改採以當事人進行為主之訴
    訟制度，檢察官代表國家偵查犯罪、實施公訴，基於當事人
    一方原告之地位，就被告犯罪事實及訴訟條件與據以認定證
    據能力等訴訟程序上之事實，固應善盡舉證責任。然因檢察
    官訊問證人、鑑定人等被告以外之人時，均能遵守法律規定
    而不致違法取供，並令具結，可信性極高，為兼顧理論與實
    務，乃於同法第159條之1明定檢察官於偵查程序取得被告以
    外之人所為陳述，除顯有不可信之情況者外，均有證據能力
    ，得為證據。而所謂「顯有不可信」之情況，係指其不可信
    之情形，甚為顯著了然者，固非以絕對不須經過調查程序為
    條件，然須從卷證本身，綜合訊問時之外部情況為形式上之
    觀察或調查，即可發現，無待進一步為實質調查之情形而言
    。至被告等當事人、代理人、辯護人、輔佐人若主張其顯有
    不可信之情形者，本乎當事人主導證據調查原則，自應負舉
    證責任，否則，被告以外之人向檢察官所為之陳述，毋庸另
    為證明，即得作為認定被告犯罪之證據(最高法院96年度臺
    上字第5684號刑事判決意旨參照)。又現行法之檢察官仍有
    訊問被告、證人及鑑定人之權限，其應踐行之程序又多有保
    障被告或被害人之規定，證人、鑑定人於偵查中亦均須具結
    ，就刑事訴訟而言，其司法屬性甚高；而檢察官於偵查程序
    取得之供述證據，其過程復尚能遵守法令之規定，是其訊問
    時之外部情況，積極上具有某程度之可信性，除消極上顯有
    不可信之情況者外，均得為證據。故主張其為不可信積極存
    在之一方，自應就此欠缺可信性外部保障之情形負舉證責任
    （最高法院98年度台上字第2904號判決意旨參照）。本件被
    告何盈儀、董天平之辯護人雖主張證人劉東隆、沈秋燕、林
    宥臻、林文謙等人於檢察官訊問時之證述為審判外之陳述，
    並無證據能力等語，然查證人劉東隆、沈秋燕、林宥臻、林
    文謙等人於偵查中向檢察官所為之陳述，業經依法具結，而
    證人劉東隆、沈秋燕、林宥臻、林文謙等人於原審及本院審
    理時已經分別傳喚到庭，經檢察官及辯護人、被告進行交互
    詰問，足資保障被告之反對詰問權，況上開證人於法院審理
    時，亦未證述其等於偵查中之陳述，有何非出於自由意願而
    為陳述或遭違法取供之情形，而係立於被害人之立場，陳述
    其被害之經過，衡情檢察官亦無以不當方法而為取供之必要
    ，並無顯不可信之情況；又辯護人並未舉證證人劉東隆、沈
    秋燕、林宥臻、林文謙等人於檢察官訊問時所為證述有何「
    顯有不可信」之情況，參照上開說明，是證人劉東隆、沈秋
    燕、林宥臻、林文謙等人於檢察官訊問時之證述，應有證據
    能力。
二、次按刑事訴訟法第159條第1項規定：被告以外之人於審判外
    之言詞或書面陳述，除法律有規定者外，不得作為證據。其
    立法本旨係以被告以外之人於審判外之言詞或書面陳述，因
    當事人無從直接對於原供述者為反對之詰問，以擔保其真實
    性，法院亦無從直接接觸證人之人格，尋求證言之憑信性，
    違背直接審理之原則，故為求實體真實之發現並保障人權，
    除具有信用性之情況保障及必要性，仍許為證據外，原則上
    不認其具有證據能力。查本案證人劉東隆、沈秋燕、林宥臻
    、林文謙、傅玲珍、張洺祿、趙宥茗、蕭家稘、楊佩珊、陳
    英華、李秋滿、李秀霞、劉美青、蕭約民、黃鎮賢、歐陽欽
    松、何靜怡、陳怡仰、黃筠喬等人於警詢中之陳述，為被告
    以外之人於審判外之言詞陳述，且經辯護人於本院準備程序
    時爭執其之證據能力，亦無刑事訴訟法第159條之1至第159
    條之4所定得為證據之例外情形，依刑事訴訟法第159條第1
    項之規定，上開證人於警詢之言詞陳述，對於被告亦無證據
    能力。
三、再刑事訴訟法第158條之3規定：「證人、鑑定人依法應具結
    而未具結者，其證言或鑑定意見，不得作為證據。」。所謂
    「依法應具結而未具結者」，係指檢察官或法官依刑事訴訟
    法第175條之規定，以證人身分傳喚被告以外之人(證人、告
    發人、告訴人、被害人、共犯或共同被告)到庭作證，或雖
    非以證人身分傳喚到庭，而於訊問調查過程中，轉換為證人
    身分為調查時，此時其等供述之身分為證人，則檢察官、法
    官自應依本法第186條有關具結之規定，命證人供前或供後
    具結，其陳述始符合第158條之3之規定，而有證據能力。若
    檢察官或法官非以證人身分傳喚而以告發人、告訴人、被害
    人或共犯、共同被告身分傳喚到庭為訊問時，其身分既非證
    人，即與「依法應具結」之要件不合，縱未命其具結，純屬
    檢察官或法官調查證據職權之適法行使，當無違法可言。而
    前揭不論係本案或他案在檢察官面前作成未經具結之陳述筆
    錄，係屬被告以外之人於偵查中向檢察官所為之陳述，本質
    上屬於傳聞證據，基於保障被告在憲法上之基本訴訟權，除
    該被告以外之人死亡、身心障礙致記憶喪失或無法陳述、滯
    留國外或所在不明而無法傳喚或傳喚不到、或到庭後拒絕陳
    述等情形外，如已經法院傳喚到庭具結而為陳述，並經被告
    之反對詰問，前揭非以證人身分而在檢察官面前未經具結之
    陳述筆錄，除顯有不可信之情況者外，得為證據。故而，共
    同被告何盈儀、董天平、萬成璽、李明奇、方盛秦、蕭宏偉
    、李建德、林錫忠、張沛晴、劉沅誠、鍾伯威、張國揚於警
    詢、偵查中以被告身分就關係其餘被告之事項之陳述，既非
    以證人身分應訊，未為具結，核無違法；且上開共同被告萬
    成璽、李明奇、方盛秦、蕭宏偉、李建德、林錫忠、張沛晴
    、劉沅誠、鍾伯威、張國揚等人於偵查中改以證人身分依法
    具結作證，依上開說明，對被告何盈儀、董天平而言，均有
    證據能力。
四、末按被告以外之人於審判外之陳述，雖不符刑事訴訟法第
    159條之1至同條之4之規定，而經當事人於審判程序同意作
    為證據，法院審酌該言詞陳述或書面陳述作成時之情況，認
    為適當者，亦得為證據；當事人、代理人或辯護人於法院調
    查證據時，知有第159條第1項不得為證據之情形，而未於言
    詞辯論終結前聲明異議者，視為有前項之同意，同法第159
    條之5定有明文。立法意旨在於傳聞證據未經當事人之反對
    詰問予以核實，原則上先予排除。惟若當事人已放棄反對詰
    問權，於審判程序中表明同意該等傳聞證據可作為證據；或
    於言詞辯論終結前未聲明異議，基於尊重當事人對傳聞證據
    之處分權，及證據資料愈豐富，愈有助於真實發見之理念，
    且強化言詞辯論主義，使訴訟程序得以順暢進行，上開傳聞
    證據亦均具有證據能力。本件其餘在下列判決理由中所載被
    告以外之人於審判外所為陳述經援引為證據者(包括各項書
    證)，因檢察官與被告、辯護人於本院辯論終結前，對於證
    據能力均不爭執，本院審酌各該證據作成時之狀態，也認無
    不法取供之情形，至其他文書等證據方法，分別屬於公務員
    職務上製作及從事業務之人於業務上或通常業務過程所須製
    作之紀錄文書或證明文書，均無顯不可信之情況，且採納上
    開證據方法，尚無礙於被告等人於程序上之彈劾詰問權利，
    且與待證事實具有關聯性，應認上開傳聞證據合於刑事訴訟
    法第159條之4、第159條之5等規定，因而均具證據能力。又
    被告之筆錄，係被告本身之供述證據，無傳聞證據排除之適
    用，而被告又無抗辯該等筆錄之作成有出於強暴、脅迫、利
    誘、詐欺、疲勞訊問、違法羈押或其他不正之方法，且亦無
    違反被告訴訟法上權利保障之事項，自得為證據。
、有罪部分：
一、訊據被告何盈儀、董天平均矢口否認有上開犯行，被告何盈
    儀辯稱：惠普鑫公司或中華環保公司確有處理廢棄物方面之
    技術及機器設備，且亦投入設廠之準備工作，伊確信本案之
    環保產業，但因與陳輝星、許永昌2人理念不合，才會創立
    環蒲公司，如伊有意詐欺，何必自行出資逾300萬元之鉅款
    。又環蒲公司投資款全係用來公司運作及未來建廠用，環蒲
    公司召開說明會為內部教育訓練之會議，教育幹部農業，肥
    料相關技術。環蒲公司所有資金均應用於公司之必要支出，
    伊並未從中獲取不法利益。又環蒲公司確實在經營，積極運
    作建廠生產有機肥料，一方面販售肥料，一方面積極尋找廠
    商設廠來生產，已於台中縣關連工業區找到廠房，無奈伊因
    前案羈押無法進行，該廠方亦遭買走。確實與技術廠商取得
    合作關係，並非空殼公司。已積極與二崙養豬生產合作社堆
    肥廠簽訂合作契約、向經濟部智財局申請商標、聘示益公司
    負責人黃鎮賢為顧問、取得示益公司發酵技術之授權，且代
    理經銷整廠設備買賣、輸出。本案所謂被害人是認為本案環
    保事業有前瞻性，認為伊確有實際做事才投資，而非看環蒲
    公司之文宣資料，甚至教戰手冊才投資。證券交易法第22條
    第1、3項規範之「招募」行為，限於對不特定人，以「公開
    」方式為之。然本件投資人均為「特定」之對象，且並未對
    外公開招募，並不構成證券交易法第22條所規定之要件。證
    券交易法第20條第1項之規定乃為維護證券市場整體之誠信
    、穩定而設，應限於「正常之證券交易」，而環蒲公司於查
    獲時並非公開發行股票之公司，其認股憑證之發行亦未經主
    管機關之許可，伊等販售認股憑證之行為並非正常之證券交
    易行為，則非證人交易法第20條第1項所規範之範疇等語。
    被告董天平辯稱：其因認同環保產業之發展性，故本身亦投
    入20萬元於環蒲公司，而其任職環蒲公司期間並無招募任何
    人參與投資，亦無公開招募或發行有價證券之行為，況環蒲
    公司確實有販售肥料之事實，其並無涉犯刑法詐欺或違反證
    券交易法之犯行。再環蒲公司乃鑑於環保及資源再利用，以
    減少社會成本負擔及生態污染等理念而成立，最初從事有機
    肥料之研發及販售，隨後因示益公司提供有機廢棄物處理技
    術，環蒲公司始開始銷售處理廢棄物之高速發酵機設備。環
    蒲公司乃正派經營之公司，確實有販售肥料、接洽銷售高速
    處理設備及至梧棲工業區設廠之準備，並非以詐取資金為目
    之之空殼公司。其固掛名副總經理，然事實上對於環蒲公司
    並無決策權，亦不負責招募資金，更無權利募集或發行認股
    憑證，亦無募集或發行之事實。又購買環蒲公司認股憑證之
    投資人均為公司部員工或之前投資中華公司投資人，對象均
    為特定，與證券交易法第22條規定要件不符等語。
二、就犯罪事實二即被告何盈儀、董天平2人在環蒲公司未經向
    主管機關申報生效前，即為環蒲公司之有價證券之募集行為
    及價款繳納憑證之發行行為部分：
(一)按有價證券之募集與發行，除政府債券或經主管機關核定之
    其他有價證券外，非經向主管機關申報生效後，不得為之；
    第1項規定，於出售所持有之公司股票、公司債券或其價款
    繳納憑證、表明其權利之證書或新股認購權利證書、新股權
    利證書，而公開招募者，準用之；本法所稱募集，謂發起人
    於公司成立前或發行公司於發行前，對非特定人公開招募有
    價證券之行為；本法所稱發行，謂發行人於募集後製作並交
    付，或以帳簿劃撥方式交付有價證券之行為，證券交易法第
    22條第1項、第7條第1項、第8條第1項分別定有明文。
(二)環蒲公司對不特定人為募集資金部分：
  (1)證人林宥臻於檢察官偵查中證稱：「是朋友帶我去環蒲公司
    ，由何盈儀向我們介紹環蒲公司的業績等」等語(見警卷下
    冊第107頁)，於原審證稱：「朋友張沛晴打電話給我，告訴
    我有一個環保公司還不錯。...何盈儀、萬成璽、張沛晴有
    跟我介紹這個公司之未來獲利不錯，可以將廚餘變成有機肥
    料，前景不錯，所以我就投資。我投資84000元的認股憑證
    ，我把錢直接匯到公司的帳戶...(妳於警詢中說在馬來西亞
    等公司有向環蒲公司購買技術，是何人說的？)何盈儀及其
    他的人，但是其他人，因為時間太久，我忘記了，都是在公
    司說明會或單獨在辦公室的時候，而且何盈儀也有拿國外訂
    單給我看，是向環蒲公司購買高速發酵機，但該訂單是何國
    ，我忘記了」等語(見原審卷一第276頁背面至277頁)。
  (2)證人林文謙於原審證稱：「我姐姐林宥臻...帶我去台中市
    ○○路的會場，我去現場時，萬成璽有用白板跟我說明投資
    一股公司多少後開始上市，公司要處理廢棄物變成有機肥等
    等。我投資3000股，金額是8萬多元。匯款至公司的帳戶…
    …在庭的李建德、林錫忠都有講解公司之現況及將來之獲利
    」等語(見原審卷一第280頁)
  (3)證人沈秋燕於原審證稱：「我於95年間，我的朋友余沛如告
    訴我說有一個不錯的事業就帶我去找何盈儀，何盈儀告訴我
    要作有機肥料的事情，我很認同這個事業，所以就參與投資
    ，我總共投資112萬元」等語(見原審卷一第273頁)。
  (4)再者，除於95年11月間與被告何盈儀、董天平共同研議成立
    環蒲公司之投資人趙宥茗、蕭家稘、楊佩珊、陳英華、李秋
    滿、蕭約民、劉美青(詳如後述)外，依查扣之環蒲公司股金
    名冊可知尚有投資人鐘易勝、本元本、李兆彬、李兆萍、林
    威辰、鐘仲威、吳聲雲、李月容、范瑞蘭、萬成瑜等非參與
    共同協議成立環蒲公司之投資人，有環蒲公司股金名冊在卷
    可證。不僅人數眾多，且有些是被告何盈儀、董天平之親友
    ，有些是由既有之投資人往下拓展招募而來之人，被告何盈
    儀、董天平等人復以召開說明會之方式向該些人等宣稱公司
    經營之理念、願景及投資之好處，此乃社會上標準之非法吸
    金方式，該些人等自屬不特定之人，故辯護人以該等投資人
    係原始投資人及公司員工之親友，主張其等並非不特定支人
    等語，顯無理由。
  (5)綜上事證足證明環蒲公司確有對不特定之人為招募資金之行
    為，被告何盈儀、董天平所辯僅係對特定之原始股東、至親
    為募集云云，不足採取。
(三)被告董天平雖辯稱其未參與公司決策，未邀約投資人投資云
    云，但查：
  (1)證人沈淑惠即沈秋燕於原審證稱：「(你投資環蒲公司認股
    憑證時間、地點為何時？)第一次我是以一股16元購買，但
    是後面二次價錢多少，我忘記了。第一次我投資30萬元，那
    是95年間之事，正確日期我不記得，三次投資的時間都是在
    95年間投資的。(你三次都是向何人購買？)何盈儀。在最後
    一次購買認股憑證前，董天平有問我是否要再購買認股憑證
    ，最後一次我也是跟何盈儀購買」等語(見原審卷一第275頁
    )。
  (2)原同案被告方盛秦、李明奇、李建德、林錫忠、張沛晴、張
    國揚、萬成璽、蕭宏偉於偵查中就檢察官所問：就你們所知
    何盈儀用認股憑證招募資金是誰的意見？均答稱：是何盈儀
    及董天平2人(見偵查卷第80頁)。足證被告董天平確有共同
    參與環蒲公司以認股憑證對外招募投資者之行為，其上開辯
    解並不足採。
(四)此外，被告何盈儀、董天平與同案被告萬成璽、李明奇、方
    盛秦、蕭宏偉、李建德、林錫忠、張沛晴、劉沅誠、鍾伯威
    、張國揚等人，並未經向主管機關申報生效前，即以日後發
    行環蒲公司股票為由，向不特定投資者募集資金，亦即於96
    年7月24日至96年8月10日間，製作「環蒲環保生物科技股份
    有限公司認股憑證」(屬價款繳納憑證性質)，內容載明：「
    權利人(投資人之名)茲環蒲環保生物科技股份有限公司。承
    諾權利人予公司發行股票時，給予股票共X股，此為認股憑
    證……負責人何盈儀」等字句，發放給如附表一所示之投資
    人收執，以為日後換發中華環保公司股票之憑證，未向主管
    機關申報生效，即為環蒲公司認股憑證(價款繳納憑證)之募
    集及價款繳納憑證之發行等情，復有環蒲公司股金名冊、隱
    名合夥契約書、認股憑證影本在卷可資佐證。其等所為，自
    已違反有價證券之募集及價款繳納憑證之發行，非經向主管
    機關申報生效後，不得為之之規定。是被告何盈儀、董天平
    此部分犯行均堪予認定。
三、就犯罪事實三即被告何盈儀違反證券交易法第20條部分：
(一)證人林宥臻於檢察官偵查中證稱：「何盈儀向我們介紹環蒲
    公司的業績等。...(何盈儀)說即將設廠，但已經有賣機器
    給台中監獄、六輕、石碇高中以及軍備局。(就你聽起來是
    誰賣了機器？)集團，何盈儀說環蒲是一個集團，旗下包括
    示益公司等7家公司。(有無看到聘書？)說很多技術是由黃
    鎮賢提供。(何盈儀有無說黃鎮賢是誰？)說子公司的董事長
    ，說他比較不會做行銷，所以由環蒲做行銷。(你買了多少
    環蒲公司認股權證？)28000元共3張，總共84000元。(在投
    資後有無詢問環蒲公司經營情形？)有說要建廠，說有在看
    土地，有說在梧棲關連工業區設廠。...(何盈儀有無說公司
    未來獲利？)有，說1年後會有8元的EPS，並且預計3年內會
    上市或上櫃。(何盈儀有無提到工研院的事情？)有，工研院
    把研發出來的菌種授權給黃鎮賢去做，沒有給我們授權文件
    ，但有菌種來源的證明書。(有無提到有生技中心要研發微
    生物原菌種？)有，何盈儀說預計要設立。...(有無說環蒲
    公司是透過國家環保局的配合贊助的產業？)有，說建廠以
    後就有。(何盈儀有無說專利是過期的？)沒有。(有無說示
    益公司等已經停止營業？)沒有」等語(見警卷下冊第107至
    108頁)，於原審證稱：「何盈儀、萬成璽、張沛晴有跟我介
    紹這個公司之未來獲利不錯，可以將廚餘變成有機肥料，前
    景不錯，所以我就投資...84000元的認股憑證。...(妳於警
    詢中說在馬來西亞等公司有向環蒲公司購買技術，是何人說
    的？)何盈儀及其他的人，但是其他人，因為時間太久，我
    忘記了，都是在公司說明會或單獨在辦公室的時候，而且何
    盈儀也有拿國外訂單給我看，是向環蒲公司購買高速發酵機
    ，但該訂單是何國，我忘記了。…(何盈儀及其他人向你介
    紹環蒲公司概況時，你弟弟林文謙是否有與你一起前往？)
    有，…是我跟林文謙說這個公司未來前景不錯，所以林文謙
    也跟著投資84000元。...(妳剛才提到公司的機器有外國訂
    單，是已經有銷售出去或只是下訂單？)是環蒲公司成立之
    後，有國外客戶向公司下訂單，何盈儀只是拿訂單給我看，
    實際上機器有無出售出去我不知道，何盈儀也沒有講。……
    張沛晴告訴我可以投資環蒲公司之訊息，而後帶我去中科大
    樓聽說明會，我去聽說明會的期間，萬成璽有說公司如果上
    市，以後就可以換股票。(在說明會上除了何盈儀以外，還
    有何人在台上講環蒲公司認股憑證的好處？)…萬成璽也有
    。...(何盈儀如何告訴妳是環蒲公司賣機器或是示益公司賣
    的？)何盈儀只是說《我們》，並沒有特定哪家公司，何盈
    儀說環蒲公司沒有生產機器，機器是由其他公司生產，但是
    是同一集團。我去環蒲公司瞭解，在我尚未投資之前，何盈
    儀告訴我賣機器的事」等語(見原審卷一第276頁背面至279
    頁背面)。
(二)證人林文謙於原審證稱：「我姐姐林宥臻...問我是否要投
    資，帶我去台中市○○路的會場，我去現場時，萬成璽有用
    白板跟我說明投資一股公司多少後開始上市，公司要處理廢
    棄物變成有機肥等等。我投資3000股，金額是8萬多元。匯
    款至公司的帳戶(萬成璽有無跟你講到國外訂單或大陸訂單
    的事情？)有。某某國小、某監獄有訂公司的機器，已經在
    運作，且自給自足生產有機肥。...( 你於警詢中所述：『
    有講大陸要來訂購』是否屬實？)我記得是有，印象中好像
    也有講杜拜公司有意要與環蒲公司合作。…萬成璽有拿東西
    給我看說環蒲公司有跟工研院及生技中心合作，菌種是來自
    工研院、生技中心，也有提到其他廠商，但是廠商名稱我忘
    記了。...我是想以小額投資之方式來購錢，而我認為公司
    會購錢，廚餘可以變成有機肥料，我當時是相信他們講的話
    ，環蒲公司會購錢，而且有認股憑證、隱名合夥契約，所以
    我才投資。...我本來投資1000股，後來我去公司聽到萬成
    璽的講解之後，我覺得很心動，所以我才又投資2000股。
    ...我是叫林宥臻匯款的」等語(見原審卷一第280至282頁)
    。
(三)證人劉東隆於檢察官偵查時證稱：「(何盈儀有無說在哪裡
    設廠或已經在哪裡設廠？)在台中工業區設廠。(何盈儀有無
    說跟陸總部、渴望園區合作了？)有」等語(見警卷下冊第91
    頁)，於本院審理中證稱：「(投資環蒲環保生物科技股份有
    限公司是誰介紹的？)也是何盈儀。...考慮這樣的投資方向
    是否正確，因為之前赫普的時候，我們投資失利，所以何盈
    儀再次講的時候，我要考慮，我考慮這樣的投資方向是否正
    確，做環保、產生肥料等等，我是認同他。我希望這次投資
    可以將之前投資赫普失利的部分，能夠賺回來。(何盈儀跟
    你介紹，內容為何？)就是說他們會有一個回收類似廢棄物
    ，經過酵素發酵，可以產生肥料，堆肥後可以賣給農民，我
    認為這樣的方式蠻好的，可以達到環保，並創造利潤。( 他
    有無給你看過相關你提到廢棄物專利、機器等這些東西？)
    他有大概陳述，機器、設備、酵素等等。他說都是取自專利
    的作法。我們對這樣的說法認同。他有給我看機器的圖片。
    (他有提到所謂公司要設廠的事情？)他有說以後公司會在工
    業區設廠。(有無提到有關陸總部、渴望園區的事情？)他跟
    我說他有去報價，渴望園區有提到他跟黃董的實際業績。
    ...(他如何跟你敘述黃董？)他說黃董可以取得技術、酵素
    等等。(他有跟你提到肥料生產事宜？)何盈儀他說回收以後
    ，經過酵素發酵，可以產生液體肥料及乾燥肥料可以賣給農
    民。我以前跟他購買過他們農民生產的茶葉，所以我相信他
    們可以做到。他們確實有生產肥料。(你剛剛提到二件事情
    ，一件他準備設廠，二說他生產肥料，是否矛盾？)他說設
    廠就是要擴大生產的廠房，我也搞不清楚那個工業區，至於
    何盈儀已經在生產並在販售肥料了。(剛剛你說被告確實有
    生產肥料，是聽說、還是親眼看到？)因為我曾經看過何盈
    儀他有拿液體肥料給我看。他們說他們有小量生產，未來會
    擴大生產。(有去工廠看過他們實際生產肥料？)沒有。我沒
    有親眼看到。(僅係聽被告所說？)是的。(目前為止你投資
    的資金有拿回來嗎？)我投資51萬元，目前沒有回收，但我
    相信將來可以回收。(現在你投入的資金被告有無說如何處
    理？)他給我的答覆說，只要他們正常生產，未來本金、利
    息還是可以拿回來。他說他們工廠還有正常運作。(有無去
    他們工廠看過？)沒有去過」等語(見本院卷第181頁背面至
    183頁)。
(四)查國防部陸軍司令部自94年3月至96年8月止，均無與惠普鑫
    公司、中華公司及環蒲公司等3家公司簽訂任何有關廚餘回
    收或其再生利用機具之買賣合約等情，有國防部陸軍司令部
    人事軍務處96年10月11日鄭行字第0960017891號函影本在卷
    可證(見警卷下冊第200頁)。又環蒲公司並未與渴望園區有
    業務合作計劃，復無被告所稱公司菌種來自工研院、生技中
    心，與馬來西亞、泰國某公司洽談整廠輸出等情事，更無羅
    東鎮公所、臺中監獄及軍備局、石碇高中、台塑六輕等機關
    有向環蒲公司購買機器之證明。又觀以環蒲公司所宣傳之專
    利認證(見警卷下冊第217頁)，其商標註冊號數：00000000
    、00000000號之商標權人均為示益公司，新型第115835、
    148024、161534號之發明人均為黃鎮賢；在使用實績中各機
    關公司行號使用證明書之開立日期均在91年1月11日(見警卷
    下冊第219頁)，均遠在環蒲公司成立4年多前；而所謂產品
    得獎實績，亦係針對黃鎮賢、示益公司所為(見警卷下冊第
    220至221頁)；產品安全性說明之微生物檢驗報告、微生物
    來源證明，仍僅以示益公司為主體(見警卷下冊第222頁)，
    無從認定與環蒲公司有關。況且，案外人黃鎮賢於96年8月1
    日，以示益公司、宏金生物有機堆肥場、綠清有機蔬菜農場
    股份有限公司法定代理人身分，對環蒲公司發出存證信函，
    表明：「(本人)本公司並非台端之子公司或母公司等關係企
    業，並非台端之集團成員。(本人)本公司無持有貴公司之股
    份(股權)，再者，台端亦未持有本公司任何之股份(股權)
    。為此台端附件中之GROUP集團簡介極為不當，足以使一般
    社會大眾誤認及誤解上述情事。(本人)本公司提供予台端之
    證書、報告、圖片等，從未授權或同意台端得對外宣傳之情
    事，請台端於文到後即不得再以上述GROUP集團簡介對不特
    定之社會大眾宣傳、散發之行為」等字句(見警卷下冊第237
    至242頁)，證人黃鎮賢於原審審理時復證稱：「(後來你與
    環蒲公司有無合作關係？)沒有。...(有無發過存證信函給
    環蒲公司？)有。(何時發現存證信函所載環蒲公司之宣傳資
    料？)發存證信函前幾天。(該存證信函是否你發出？為何發
    出？) 是我們律師發的，因為環蒲公司的文宣資料不實在，
    該文宣將我公司名稱置在環蒲公司下方，會讓人誤以為我公
    司是環蒲公司的子公司，我有先以電話口頭告知，但我怕他
    們公司還有其他股東會繼續使用該文宣，所以才發存證信函
    。(在什麼情況下發現文宣？)我在發存證信函前3天去環蒲
    公司，看到環蒲公司的文宣不實。(你所看到的文宣是否就
    是這張文宣？)是的，就是這張文宣。...(你是否有授權何
    盈儀、蕭宏偉或其他環蒲公司的人或環蒲公司可以對外使用
    這些資料？)在販賣示益公司的菌種、設備時，就可以使用
    這些資料，但是其他場合不可以使用這些資料，例如在文宣
    上說示益公司是環蒲公司的子公司而使用這些資料就不可以
    。」等語(見原審卷二第355至358頁)，顯見示益公司並非環
    蒲公司之集團子公司，被告何盈儀上開所為之宣傳內容顯然
    不實，而足以影響投資人之正確判斷，其與同案被告萬成璽
    確有於有價證券之募集時為詐欺之行為，所為即有違反證券
    交易法第20條第1項有價證券之募集，不得有詐欺行為之規
    定。
(五)辯護人雖以環蒲公司於95年12月14日與二崙養豬生產合作社
    堆肥場簽約取得肥料成品之販賣權，於97年1月1日續約，環
    蒲公司確實有販售肥料、接洽銷售高速處理設備及至梧棲工
    業區設廠之準備，主張被告並未施用詐術，並提出契約書、
    同意延續契約書、報價單、聲明書等為據 (見原審卷一第74
    至84頁)。惟環蒲公司縱有取得肥料之販賣權，亦與被告有
    無對被害人劉東隆、林宥臻、林文謙所誇稱之內容無涉；而
    報價單亦屬環蒲公司所片面出具，並無證據顯示陸軍司令部
    勤務指揮部、廈門市榮佳實業有限公司、MACHCONFILL
    INTERNATIONAL CO.,LTD等公司有與環蒲公司簽約訂購機器
    等情，是此等證據尚難據為有利被告之認定。
(六)綜上事證可知被告何盈儀為環蒲公司經營方向、認股憑證發
    行制度之決策與執行者，並積極招攬投資者劉東隆、林宥臻
    、林文謙，是被告何盈儀於投資後，為使本身之投資能即早
    取回，招募其他投資人入股之行為，是與單純為被害人身分
    之投資會員並不相同，被告何盈儀此部分所辯不足採取。此
    外，本件復有環蒲公司所有之營運企劃書1本、會員名冊3張
    、獎金分配表4張、員工名冊、公司架構3張、公司資料1卷
    、員工對公司目標理念1張、光碟1片、股東名冊認股憑證1
    袋、報帳單1本、證照及合約1本、公司大小章4顆等扣案，
    環蒲公司隱名合夥契約書、認股憑證、領取憑證簽收單、股
    東申請憑證單、合作金庫銀行存款憑條等影本在卷可資佐證
    。從而，此部分之事證明確，被告何盈儀上開犯行，亦堪認
    定。
四、論罪科刑部分：
(一)犯罪事實二即未報備募集、發行有價證券部分：
  1.按證券交易法所謂「有價證券之募集、發行」，係指以反覆
    同種類之行為為目之之集合體或個人，具有多次性、持續性
    與集合性之內涵，是行為人縱有多次有價證券之募集、發行
    之行為，亦不另成立連續犯甚明。次按證券交易法第179規
    定，法人違反本法之規定者，依本章各條之規定處罰其為行
    為之負責人，係指因法人負責人有違反證券交易法規定之行
    為，始予以處罰，並非代罰或轉嫁性質，因此，凡參與違反
    證券交易法規定決策之法人董事長或董事，固應論以證券交
    易法相關規定之罪責，而知情承辦或參與吸收資金業務之職
    員，茍與法人之行為負責人或董事有犯意聯絡或行為分擔，
    依刑法第31條第1項規定，亦應論以該罪之共同正犯 (最高
    法院93年度台上字第4156號判決參照)。又公司之負責人在
    股份有限公司為董事，公司法第8條亦定有明文。
  2.查本件被告何盈儀於95年11月28日環蒲公司設立登記時，擔
    任環蒲公司之董事長、被告董天平及案外人簡光亮為環蒲公
    司之董事，證人蕭約民為環蒲公司之監察人(於97年5月2日
    始變更登記，仍由被告何盈儀擔任董事長、同案被告李明奇
    、證人蕭約民擔任董事、同案被告方盛秦擔任監察人)，有
    環蒲公司登記案卷可參，依公司法第8條第1、2項規定，渠4
    人為環蒲公司負責人。被告何盈儀、董天平與同案被告李明
    奇、方盛秦、蕭宏偉、萬成璽、鐘伯威、劉沅誠、張國揚、
    李建德、林錫忠、張沛晴等人未向主管機關申報生效，即為
    環蒲公司有價證券(含價款繳納憑證)之募集，核其等所為，
    均係違反證券交易法第22條第1項之規定，應依證券交易法
    第175條規定論處。同案被告李明奇、方盛秦、蕭宏偉、萬
    成璽、鐘伯威、劉沅誠、張國揚、李建德、林錫忠、張沛晴
    等人雖非環蒲公司之負責人，然與具有公司負責人身分之何
    盈儀、董天平共同實施上開違反證券交易法之犯行，依刑法
    第31條第1項規定，亦成立共同正犯。又按共同正犯，在合
    同之意思內各自分擔犯罪行為之一部，相互利用他人之行為
    ，以達其犯罪之目之者，即應對全部所發生之結果，共同負
    責(最高法院28年上字第3110號判例可資參照)。又共同正犯
    之意思聯絡，不限於事前有所協議，其於行為當時，基於相
    互之認識，以共同犯罪之意思參與者，亦無礙於共同正犯之
    成立，且其表示之方法，不以明示通謀為必要，即相互間有
    默示之合致，亦無不可。被告何盈儀、董天平與同案被告李
    明奇等人間雖就上開犯行實施時間雖有先後，但依上開說明
    ，渠等就上開犯行，有犯意聯絡及行為分擔，均為共同正犯
    (按除被告何盈儀、董天平外，其餘共犯業經檢察官同意緩
    起訴處分，嗣未經撤銷該處分，又提起公訴，經原審判決不
    受理、本院判決上訴駁回而確定)。
(二)犯罪事實三部分：
  1.按法院不得就未經起訴之犯罪審判；有罪之判決，得就起訴
    之犯罪事實變更起訴法條，為刑事訴訟法第268條、第300條
    所明定。是法院之審判，固應以起訴之犯罪事實為範圍，但
    於不妨害事實同一之範圍內，仍得自由認定事實，適用法律
    。所謂事實同一，指刑罰權所以發生之原因事實係屬同一而
    言，非謂罪名或犯罪之構成要件同一，亦非謂全部事實均須
    一致。申言之，起訴書所指之罪名，對於審判上無拘束之效
    力，祇須其基本社會事實相同，其餘部分縱稍有出入，亦無
    礙其犯罪事實之同一性，仍得自由認定事實，變更檢察官所
    認之罪名，予以適用法律論處刑罰(最高法院99年度台上字
    第2282號判決意旨參照)。原審檢察官起訴被告何盈儀於環
    蒲公司公司發行有價證券期間以詐術邀約投資人入股，認被
    告何盈儀此部分涉犯刑法第339條之詐欺取財罪，惟本院認
    被告何盈儀於環蒲公司有價證券之募集，為詐欺之行為，係
    違反證券交易法第20條第1項之規定，應依證券交易法第171
    條第1項第1款之規定處罰。本院認定事實與檢察官起訴之犯
    罪事實，同為被告何盈儀於發行有價證券期間對投資人施以
    詐術邀約入股之基本社會事實，在不妨害事實同一之範圍內
    ，本院依法變更檢察官起訴法條，依證券交易法第20條第1
    項、第171條第1項第1款之規定論處。又違反證券交易法第
    20條第1項規定，本即含有詐欺之行為在內，故不另論刑法
    之詐欺取財罪，附此敘明。被告何盈儀與同案被告萬成璽就
    上開犯行有犯意聯絡及行為分擔，應論以共同正犯。
  2.辯護人雖援引最高法院79年度台上字第3241號判決，辯稱：
    本件非屬「正常之證券交易」而無證券交易法第20條第1項
    之適用等語。然按上開判決係以「原判決認定上訴人係出售
    自己竊取之股票，如果非虛，純係處分贓物行為，並非正常
    之證券交易，上訴人除觸犯刑法有竊盜、偽造文書罪責外，
    自不涉及違反證券交易法問題。」，而本件被告何盈儀係於
    環蒲公司發行認股憑期間，以詐術邀約投資人劉東隆、林宥
    臻、林文謙等人投資，與上開判決意旨所載不同，尚難援引
    適用。另辯護人引本院97年度金上訴字第1101號、99年度金
    上訴字第2245號判決，謂被告何盈儀應不構成詐欺等語。惟
    查本院97年度金上訴字第1101號判決理由，係以「赫普公司
    並無實際經營任何勞務生產或銷售商品事業，其經營模式是
    自93年7月間起，先以多層次傳銷之方法，對外招攬不特定
    人投資成為會員，再由投資會員憑藉赫普公司階級制度及高
    額獎金發放之誘因，招攬更多不特定人投資赫普公司成為會
    員，以迅速壯大組織，再以給付會員與本金顯不相當之紅利
    ，作為吸引不特定人投資之手段，而達到違法吸收資金之目
    的。...投資者均明知其等投資赫普公司，並非係受雇於赫
    普公司從事勞務生產或商品銷售業務以獲報酬或賺取價差，
    而僅是因投資金錢以獲取本利償還，或因推薦下線會員而領
    取各種獎金之報酬，故其等之投資赫普公司，意在以錢養錢
    之分紅獲利，並不負擔赫普公司經營之虧損，非如一般公司
    之股東入股，須就其投資額與公司共同享受或分擔營運之盈
    或虧，...投資者並非就其投資額與入股之赫普環保公司共
    同分擔營運之虧損，故其等投資人亦非係要成為實質上之公
    司股東，不過係以不同吸金之外貌做為遮掩。... 銀行法所
    謂業務、公平交易法所謂多層次傳銷之事業或證券交易法所
    謂有價證券的募集、發行，均係指以反覆同種類之行為為目
    的之集合體或個人，具有多次性、持續性與集合性之內涵。
    ...在長期違法吸金的過程中，不斷推出各種引人投資之方
    案，實難以自其中析離出何部分之吸金行為或有價證券之募
    集、發行行為，係屬於以不法詐欺手段而為？何部分行為則
    非屬不法詐欺手段而為？亦即在長期違反銀行法、公平交易
    法之反覆實施行為中，實難以輕易切割孰係被詐騙之純粹受
    害者，孰又非是。故基於罪疑唯輕原則，縱赫普公司有為上
    開所述誇大或佯裝公司業績良好假象之舉措，仍宜認其吸金
    過程中之不實宣傳手法，因其既有依約逐步攤還本利之情形
    ，自難遽認係屬自始無意償還之詐欺取財行為。」係認定該
    案被告業已違反銀行法第125條第1項前段、第3項，公平交
    易法第35條第2項，證券交易法第175條等規定，因難以析離
    何部分之吸金行為或有價證券之募集、發行行為屬於不法詐
    欺所為而為，依罪移惟輕原則，始認定該案被告並非詐欺。
    而本院99年度金上訴字第2245號判決，亦係認該案被告以惠
    普鑫公司名義或以中華環保公司名義辦理「短期借貸合約」
    、「長期認股投資」等方案吸金，已違反證券交易法第22條
    第1項及銀行法第29條第1項規定之行為，被告等雖然自己也
    有投資，但仍無礙渠等因執行向他人吸金而違反銀行法之行
    為，均非能據以卸除刑責。再以銀行法第125條第1項與刑法
    詐欺罪無法併存，而認被告等被訴常業詐欺之犯嫌不足。與
    本案被告所為並不構成違反銀行法、公平交易法之犯行並不
    相同，自難據以援引而認定本案被告所為即非詐欺行為，均
    併此敘明。
(三)被告何盈儀就違反證券交易法第22條第1項、第20條第1項之
    2罪間，有時間及部分行為重疊關係，為想像競合犯，應依
    刑法第55條規定，從一重違反證券交易法第20條第1項之規
    定，依證券交易法第171條第1項第1款之規定論處。再按犯
    罪之情狀顯可憫恕，認科以最低度刑仍嫌過重者，得酌量減
    輕其刑，刑法第59條定有明文，本件被告何盈儀所犯違反證
    券交易法第20條第1項之罪，依證券交易法第171 條第1項規
    定其法定本刑為3年以上10年以下有期徒刑，得併科1千萬元
    以上2億元以下罰金之罪，查此部分之被害人僅投資人林宥
    臻、林文謙、劉東隆等3人，投資金額共計67萬8千元，而被
    告何盈儀所設立之環蒲公司並非空頭公司，此有財政部臺灣
    省中區國稅局大屯稽徵所99年3月29日中區國稅大屯三字第
    0990011056號函所附之環蒲公司進銷項申報資料(見原審卷
    二第376-3至392頁)在卷可證，情堪憫恕，若處以證券交易
    法第171條第1項之法定最低刑度即有期徒刑3年，仍屬失之
    過苛而不盡情理，不免予人情輕法重之感，是被告何盈儀犯
    罪情狀相較於法定之重刑，在客觀上足以引起一般人之同情
    ，情節尚堪憫恕，爰依刑法第59條之規定，予以酌量減輕其
    刑。
(四)原審以被告何盈儀、董天平等人之上開犯罪事證明確，予以
    論罪科刑，固非無見，惟查：被告何盈儀就犯罪事實三部
    分，既有與同案被告萬成璽共同犯之，則原審於主文欄內漏
    未諭知「共同」，即有未恰；被告何盈儀向被害人劉東隆
    施詐使其交付51萬元，並發放如附表一編號1所示股數17000
    股之認股憑證，其此部分所為之詐欺行為顯然涵蓋於其違反
    證券交易法第20條第1項規定之犯行內，自無另構成刑法詐
    欺取財罪之餘地。原審以被害人劉東隆匯款日期為96年7月
    5日，斯時環蒲公司尚未發行認股憑證(於96年7月24日起發
    行)，即認被告何盈儀此部分犯行並無證券交易法第20條第1
    項之適用，而另論其詐欺取財罪，亦有未當；原審既認如
    附表二所示即扣案如附表一所示編號1-18、20-25、29-35、
    38-39號之認股憑證影本，係環蒲公司所有，即非被告何盈
    儀或董天平所有之物，則原審依刑法第38條第1項第2款規定
    宣告沒收，自有未合。被告何盈儀、董天平上訴意旨仍否認
    犯罪，雖無理由，惟原判決既有上開可議之處，即屬無可維
    持，自應由本院將被告何盈儀、董天平有罪部分均予撤銷改
    判。爰審酌被告何盈儀、董天平於本案犯行前雖均無前科之
    素行，惟其2人於惠普鑫公司擔任核心幹部，與案外人陳輝
    星及許永昌2人基於違反銀行法之犯意聯絡，負責公司業務
    之運作並執行收受存款以挹注惠普鑫公司及中華環保公司資
    金及「長期認股投資」方案後(該違反銀行法犯行部分，業
    經本院以99年度金上訴字第2245號判決判處被告何盈儀有期
    徒刑2年、被告董天平1年9月)，見有利可圖，又另起爐灶而
    設立環蒲公司，未經主管機關核准，擅自發行環蒲公司認股
    憑證，被告何盈儀於吸收投資之過程中不惜施用詐術來詐騙
    被害人劉東隆、林宥臻、林文謙投資，暨被告何盈儀、董天
    平犯後均否認犯行之態度等一切情狀，分別量處如主文第2
    、3項所示之刑，被告董天平部分並諭知易科罰金之折算標
    準。另扣案被告何盈儀所有之筆記型電腦1台、環蒲公司所
    有之營運企劃書1本、會員名冊3張、獎金分配表4張、員工
    名冊、公司架構3張、公司資料1卷、員工對公司目標理念1
    張、光碟1片、股東名冊認股憑證1袋、報帳單1本、證照及
    合約1本、公司大小章4顆、環源公司所有之企劃書1本、示
    益公司所有之公司資料3本等物，雖或為環蒲公司所有，或
    為被告何盈儀所有，並均經本院據為本案書證、物證，但尚
    無證據足資證明係供本案犯罪所用或因本案犯罪所得之物，
    不得予以宣告沒收。
肆、被告何盈儀、董天平被訴詐欺，原審為無罪之諭知，應駁回
    檢察官上訴之部分：
一、公訴意旨另以：
(一)被告何盈儀、董天平鑑於赫普公司、惠普鑫公司、中華公司
    等吸金公司以掌握專利環保產業為幌騙手段，標榜其產業為
    「垃圾變黃金」、「雙方收益」之產業，復利用投資人喜好
    高獲利之未上市公司之迷思，極易受騙而交付金錢認股，認
    有利可圖，乃由「中華公司」離職，並於95年11月間，共同
    設立環蒲公司，以環保資源回收業、其他環境衛生及污染防
    制服務業、環保投資整廠輸出、綜合性有機廢棄物資源再生
    處理、有機農業生物有機肥料產銷批發契作等多項營業項目
    為經營名義，由被告何盈儀自任總經理，被告董天平擔任副
    總經理，於96年5、6月間，共同應徵均無環保專業、經驗之
    同案被告萬成璽擔任行政總監；李建德任建廠執行長；林錫
    忠任教育長；張沛晴任副執行長；劉沅誠、鍾伯威、張國揚
    任業務總監加入公司。其中萬成璽、李建德、林錫忠、張沛
    晴、劉沅誠、鍾伯威及張國揚共7人，並在環蒲公司內部組
    成「行銷團隊」(上開7人，以下簡稱「萬成璽7人行銷團隊
    」)，以萬成璽為首，負責對外招募投資，並由被告何盈儀
    按月發放之50萬元車馬費予該團隊。
(二)被告何盈儀、董天平與同案被告李明奇、方盛秦、蕭宏偉、
    「萬成璽7人行銷團隊」為達快速吸金之目之，竟自96年6月
    間起，共同基於意圖為自己不法所有之詐欺之犯意聯絡，為
    達快速銷售之目之，並共同抄襲上開赫普公司、惠普鑫公司
    、中華環保等公司之詐騙手法，而以下列1至5之詐術，向不
    特定人吹噓環蒲公司之環保產業為全國唯一，使投資人誤信
    該公司為「兩面賺錢」之產業，業績將有爆發性成長：
  1.渠等明知「綠清有機蔬果農場股份有限公司」、「力地環保
    工程股份有限公司」、「示益公司」、「龍璟企業有限公司
    」及「宏金生物有機堆肥場公司」等，與其等所謂之「環蒲
    環保生物科技集團」、「環源集團」僅有發酵機之經銷代理
    或顧問關係，並非該集團旗下之公司，為供詐欺之用，竟共
    同製作該集團之精美簡介 (DM)，內容誆稱：上開示益公司
    等公司均為環蒲集團之成員；並以不知情之示益公司所有之
    專利、發明文件，充當其公司之智慧財產；復虛列「公司建
    廠業績實例」，號稱：已有各縣市有機廢棄物處理廠建置、
    新竹有機廢棄物處理廠、工研院廢棄物之發酵設備、台塑六
    輕廠實驗結果、臺中監獄廚餘處理、軍備局汽車基地勤務處
    、豐原市公所、龍潭渴望園區及臺北縣石碇高中等業績；並
    已有國防部陸軍總司令部、羅東鎮公所、臺中監獄等政府機
    關向環蒲公司購買機器；東南亞之馬來西亞、泰國等均向環
    蒲公司洽訂整廠輸出；環蒲公司之股票在1年半後即可上市
    云云，又持虛偽之「大陸訂單」給投資人閱覽，並以故弄玄
    虛之口吻，使投資人誤以為是「內線」，環蒲公司將有爆發
    性業績成長。實則該等業績部分為示益公司僅販賣1台機器
    之微少業績，或為虛偽之詞，藉以詐騙投資人。
  2.復共同擬定或執行 (擬定指參與下述資料之內容素材之蒐集
    、制訂；執行指於招攬投資業務時，使用其內之說詞、不實
    資料，向投資人劉東隆等人宣達、講解該內容，勸說投資，
    下同)內容略為：「全以真相呈現之明日巨星-環保公司高
    EPS股。如果有一個公司收入來源是政府及無數之長期特定
    消費者，捧著鈔票排隊等著請你們能儘早做好服務準備，沒
    有收入來源壓力，只需設廠動作，提供有機肥動作即可，而
    這項動作與收入卻是長長久久之由國家補助保障之企業，除
    了環蒲環保集團，國內沒有第二家，工研院與董事長黃鎮賢
    之研究成果取得這項難得之唯一專利…環蒲環保股價由今年
    EPS8.3元預估明年在65-70元之間，公司為了表明誠意除『
    認股憑證』外另附『隱名合夥契約書』乙紙。我們是環蒲之
    原始股東，投資十分穩健、避風險而超高潛力。打開夢想之
    幕簾，以投資鴻海15年115倍利與華碩18年來之2000倍等，
    打開夢想之話題。國內有個這行業之龍頭專業集團，他們是
    七個公司之組合，包辦了有機廢棄物處理所有之上、中、下
    游業務，在工廠設備方面之8張專利證書以及與工研院一起
    研發之微生物菌種，長期提供國內相關業者，這家集團『環
    源環保生物科技股份有限公司』，今年EPS預估是8.3元，以
    一個新公司之規模明年股價保守估計約在56-70間，只要有
    眼光這檔一定不能錯失，因為現在才25元，每年又配股息
    6-7元/股，預計3年後之複利至少是10倍上下。撥個10分鐘
    OK！』之「行銷策略與對象」。
  3.再共同擬定、執行內容略為：「我們提供 (經營)一檔長期
    經由國家配合補助支助之環保公司股票，明年EPS合理預估
    是8塊多，3年成長 (上漲)空間大概有十幾倍呢! 我們經營
    一個 (家)長期透過國家環保局配合贊助之環保公司產業，
    因EPS很高，股票很快就要上市了。」等語之「十秒強力打
    擊自我介紹」。
  4.又共同擬定、執行內容略為：「本公司預計於中部地區建造
    一座綜合性有機廢棄物資源回收利用廠全廠採自動化密閉式
    製程設計規劃，並有妥善之污染防治絕無二次公害之虞。月
    處理量900公噸之有機廢料，同時生產600公噸以上之高有機
    肥料。示益公司、環蒲環保公司、環源環保公司均為集團成
    員」等語之「教案」；末共同擬定內容與事實不符之「Q＆A
    一作戰手冊」，以便應付其詐欺對象之疑慮。
  5.其等備妥上開內容不實之文宣、營運企劃書、投資企劃、建
    廠企劃等資料並依上開教案、行銷策略等排演騙局後，由何
    盈儀等人通知或轉知已在惠普鑫公司投資之受害人，前來公
    司內參加由被告何盈儀、董天平及李明奇、方盛秦、蕭宏偉
    、「萬成璽7人行銷團隊」共同或推由其中數人共同舉辦之
    投資產業說明會之方式，由其等共同佯稱：環蒲公司將於96
    年9月或10月在關連工業區設廠，公司所使用之菌種、酵素
    及高速發酵機係由「示益公司」等好幾家廠商配合，不需成
    本等語，並利用機會施用上開詐術，或利用不知公司內情之
    投資人，間接介紹親友加入投資，使如附表三所示之沈秋燕
    、張洺祿、李秀霞、楊珮珊、蕭約民等人因而受騙，並分別
    於附表三所示之時間、地點，交付財物給被告何盈儀等人。
(三)渠等計自95年11月間起，至96年8月間止，以上開詐術，詐
    得如附表三所示沈秋燕等人之財物。嗣因環蒲公司事實上並
    無何產業，故無收入或客源，其自成立時起，至遭查獲為止
    ，至多轉賣其等所宣稱之4000多包肥料，以每包售價160元
    計，營業額為64萬元，扣除進貨成本80元，毛利至多僅32萬
    元，斷無EPS高達8.3元之高獲利情事。而其等向投資人募得
    之資金，供「萬成璽7人行銷團隊」按月朋分50萬元、公司
    辦公室租金、其等薪資及不知情員工陳怡仰、黃筠喬等人之
    薪資後，已消耗幾盡，更遑論設廠；其顧問即示益公司與環
    蒲公司並無關係，且示益公司實際上早已呈停止營業狀態，
    而示益公司負責人黃鎮賢於得知其等以冒用示益公司之業績
    ，充當吸金手段後，隨即檢具上開「環蒲公司」簡介，寄發
    存證信函予何盈儀，禁止其冒用，並藉以釐清示益公司與環
    蒲公司無關，至此，「環蒲公司」實已無資力維持運作，而
    於被告何盈儀等人共謀以設廠須資金為由，再對外吸金之際
    ，經警於96年8月13日上午，持法院核發之搜索票，在「環
    蒲公司」位在臺中市○○路○段250號5樓之辦公室、被告何
    盈儀與董天平位在臺中縣太平市○○○○○路274巷9弄17號
    10 樓之共同居所查獲，並扣得手提電腦、宣傳資料、營運
    企劃書、投資企劃、建廠企劃、作戰手冊、員工名冊、環源
    企劃書、環蒲公司大小章、會員名冊資料1批、銀行存摺6本
    等物，因認其等均涉犯刑法第339條之詐欺取財罪嫌等語。
二、按犯罪事實應依證據認定之，無證據不得認定犯罪事實，刑
    事訴訟法第154條第2項定有明文。次按所謂認定犯罪事實之
    證據，係指足以認定被告確有犯罪行為之積極證據而言，該
    項證據自須適合於被告犯罪事實之認定，始得採為斷罪之資
    料；又認定不利於被告之事實，須依積極證據，苟積極證據
    不足為不利於被告事實之認定時，即應為有利於被告之認定
    ，更不必有何有利之證據；事實之認定，應憑證據，如未能
    發現相當確實證據，或證據不足以證明，自不能以推測或擬
    制之方法，以為裁判之基礎，最高法院29年上字第3105號、
    30年上字第816號、40年台上字第86號判例可資參照。且刑
    事訴訟上之證明資料，無論其為直接證據或間接證據，而為
    認定犯罪事實所憑，均須達於通常一般之人均不致有所懷疑
    ，而得確信其為真實之程度，始得據為有罪之認定，若其關
    於被告是否犯罪之證明未能達此程度，而有合理懷疑之存在
    ，致使無從形成有罪之確信，即不得遽為不利被告之認定，
    亦有最高法院76年台上字第4986號判例可循。又檢察官就被
    告犯罪事實，應負舉證責任，並指出證明之方法，刑事訴訟
    法第161條第1項定有明文，因此，檢察官對於起訴之犯罪事
    實，應負提出證據及說服之實質舉證責任。倘其所提出之證
    據，不足為被告有罪之積極證明，或其指出證明之方法，無
    從說服法院以形成被告有罪之心證，基於無罪推定之原則，
    自應為被告無罪判決之諭知，最高法院92年台上字第128號
    判例參照。
三、公訴人認被告何盈儀、董天平涉有刑法第339條第1項之詐欺
    取財罪嫌，係以被害人沈秋燕等人之陳述暨扣案之宣傳資料
    、營運企劃書、投資企劃、建廠企劃、作戰手冊等為其論據
    。惟訊據被告何盈儀、董天平等人對上揭犯行均堅詞否認，
    被告何盈儀並辯稱：伊確信本案之環保產業，但因與陳輝星
    、許永昌2人理念不合，才會創立環蒲公司，投資人之投資
    款全係用來公司運作及未來建廠用，環蒲公司召開說明會為
    內部教育訓練之會議，教育幹部農業，肥料相關技術。本案
    所謂被害人是認為本案環保事業有前瞻性，認為伊等確有實
    際做事才投資，而非看環蒲公司之文宣資料，甚至教戰手冊
    才投資。投資人沈秋燕、蕭約民、陳英華、李秋滿、趙宥茗
    、楊佩珊、蕭家稘、劉美青於環蒲公司成立前均有投資中華
    公司，為中華公司之員工，於95年11月初共同討論成立環蒲
    公司，並推由伊為負責人，則本案何來被害人？況環蒲公司
    並未以「宣傳話術」、「宣傳資料」、「得獎實績及專利證
    書影本」、「海外展示使用實績」、「黃鎮賢存證信函」等
    資料出示於投資人，環蒲公司上開資料乃於投資人投資後始
    印製，尚在研擬中並未使用等語；被告董天平則辯稱：其因
    認同環保產業之發展性，故本身亦投入20萬元於環蒲公司，
    而其於任職環蒲公司期間並無招募被害人參與投資，亦無公
    開招募或發行有價證券之行為，況環蒲公司確實有販售肥料
    之事實，其並無涉犯刑法詐欺之犯行等語。
四、經查：
(一)起訴書所載被告供詐欺使用之宣傳文宣「行銷策略與對象」
    、「十秒強力打擊自我介紹」、「教案」、「Q＆A一作戰手
    冊」，固記載如起訴書所稱之不實內容，有環蒲公司之上開
    宣傳文宣資料扣案可證。但查上開文宣資料是否供告何盈儀
    、董天平對如附表三所示被害人誘騙投資使用，尚須審究。
(二)投資人楊佩珊、蕭約民部分：
  1.被告何盈儀、董天平與證人趙宥茗、楊佩珊、蕭家稘、李秋
    滿、陳英華、劉美青、蕭約民等人於95年年底，共同於台中
    市○○路中華公司台中分公司中科辦公室討論成立環蒲公司
    ，經在場討論者同意而投資等情，業經證人趙宥茗(見原審
    卷一第302頁背面至303頁)、蕭家稘(見原審卷一第306頁)、
    李秋滿(見原審卷一第312頁)、陳英華(見原審卷一第309頁
    背面至310頁)、劉美青(見原審卷二第359頁)、蕭約民(見原
    審卷一第314頁背面至315頁)於原審分別結證在卷。由上開
    證人證詞可知，被告2人與證人趙宥茗、楊佩珊、蕭家稘、
    李秋滿、陳英華、劉美青、蕭約民等人原為中華公司之投資
    人，但因與中華公司之負責人許永昌、陳輝星等人理念不合
    ，因而研議另行成立一家新公司，會議後並委請楊佩珊前往
    南投縣竹山鎮請老師為公司命名為環蒲公司，足證被害人楊
    佩珊、蕭約民與證人趙宥茗、蕭家稘、李秋滿、陳英華、劉
    美青等人均係因認同環保事業之前膽性而於環蒲公司籌備期
    間即投資環蒲公司，其地位與被告2人相同，均為環蒲公司
    之原始股東。
  2.又環蒲公司於95年11月20日召開發起人會議，趙宥茗、楊佩
    珊、蕭家稘、劉美青、李秋滿、陳英華、蕭約民均為原始股
    東，蕭約民並任監察人，而環蒲公司並於95年11月28日完成
    設立登記等情，有經濟部中部辦公室函送之環蒲公司登記案
    卷所附之環蒲公司發起人會議事錄、股東名簿、監察人願任
    同意書等在卷可稽。
  3.而起訴書所載之環蒲公司不實文宣，由其內容可知係於環蒲
    公司成立後始製作，有扣案之上開文宣可證。況且於95年年
    底環蒲公司籌備會議時被告2人並未提出上開不實文宣之事
    實，亦經證人趙宥茗(見原審卷一第304頁)、蕭家稘(見原審
    卷一第307頁)、李秋滿(見原審卷一第313頁)、陳英華(見原
    審卷一第310頁背面)、蕭約民(見原審卷一第315頁)等人結
    證在卷，是被告2人於原始股東楊佩珊、蕭約民投資時並未
    以公訴意旨所載之詐術為詐騙而邀約入股之事實堪予認定。
(三)投資人沈秋燕部分：
    證人沈秋燕雖於原審證稱：被告董天平有告訴伊有大陸訂單
    ，伊才會在警詢中講大陸訂單之事情；被告何盈儀、董天平
    在邀伊購買環蒲公司認股憑證前，有向伊告知或提示起訴書
    所載之不實文宣內容等語(見原審卷一第273、275至276頁)
    。但查：
  1.依上開說明，環蒲公司係於95年11月28日完成設立登記，而
    證人沈秋燕於原審證稱：「(你投資環蒲公司認股憑證時間
    、地點為何時？)第一次我是以一股16元購買，但是後面二
    次價錢多少，我忘記了。第一次我投資30萬元，那是95年間
    之事，正確日期我不記得，三次投資的時間都是在95年間投
    資的。」、「我本身很認同有機的農作物，我國小就讀時，
    學校旁邊有農藥廠，我很怕農藥的空氣污染，所以我很認同
    有機肥料的事業。」等語(見原審卷一第275、274頁)。足證
    證人沈秋燕係於環蒲公司籌備期間，係因認同該產業而投資
    。
  2.證人趙宥茗於原審證稱：「(你於警詢時陳述有看過警察提
    示的相關證物，是於何時看到？)我於96年5、6月間，我回
    辦公室找朋友看到的……這些資料是在辦公室裡面，資料都
    是裝在紙箱裡……。」等語(見原審卷一第304頁背面)。
  3.綜上可知，證人沈秋燕投資環蒲公司時間為95年間，而上開
    不實文宣均在環蒲公司成立後始行製作，且原同案被告萬成
    璽於96年5、6月始進入環蒲公司，均足證證人沈秋燕所稱：
    被告何盈儀、董天平在邀伊入股前，有向伊告知或提示起訴
    書所載之不實文宣內容等語與事實不符，不足採信。是被告
    2人並未與萬成璽以公訴意旨所載之詐術，對沈秋燕為詐騙
    使其投資環蒲公司之行為，亦堪予認定。
  4.另投資人傅玲珍投資環蒲公司4800元部分，係因投資人沈秋
    燕向傅玲珍借貸4萬多元，而後以3張環蒲公司之認股憑證轉
    讓傅玲珍抵充作為清償之用等情，業經證人沈淑惠、傅玲珍
    2人分別結證在卷(見原審卷一第273頁背面、282頁背面)。
    是依上開說明，此部分亦難認被告2人對證人沈秋燕有為詐
    騙行為，附此敘明。
(四)投資人張洺祿、李秀霞部分：
  1.證人張洺祿於原審證稱：其投資環蒲公司1000股是經由投資
    人沈秋燕介紹後，發現環蒲公司是從事有機肥料，該產品適
    合其使用，其認為該產業有前膽性因而投資，投資事宜均交
    由沈秋燕處理等語 (見原審卷一第283至284頁)。
  2.證人李秀霞於原審證稱：投資環蒲公司11000股是經由投資
    人沈秋燕(起訴書誤載為李秋滿)介紹，使用環蒲公司肥料後
    發現成效不錯，所以向沈秋燕說以賣葡萄的錢投資環蒲公司
    ，投資事宜均交由沈秋燕處理等語(見原審卷一第308至309
    頁)。
  3.核證人所述可知，渠2人是因沈秋燕之介紹及使用環蒲公司
    之有機肥料後，個人認為該產業不錯而投資，足證被告2人
    並未對渠等施以公訴意旨所稱之詐術，誘騙渠等投資環蒲公
    司。
(五)綜上事證，足證被告何盈儀、董天平於投資人沈秋燕、張洺
    祿、李秀霞、楊佩珊、蕭約民等人投資時，並未以公訴意旨
    所載之詐術誘騙投資人沈秋燕等人投資。縱使被告於投資人
    投資後，有為與環蒲公司實際經營不符之陳述，亦與詐欺取
    財之構成要件有間，尚難以詐欺取財罪相繩。
六、綜上所述，上開投資人沈秋燕等人於投資時並未受被告何盈
    儀、董天平2人以公訴意旨所載之詐術所騙，被告2人上開所
    辯，尚非不足採信。是公訴人所舉之證據，尚無法證明被告
    何盈儀、董天平確有上開詐欺之犯行，且本院綜合公訴人所
    提出之證據及卷內之所有直接及間接證據後，認為尚無法達
    到令通常一般之人均不致於有所懷疑，而得確信被告何盈儀
    、董天平等確有公訴人所指上開詐欺之犯行，依前揭最高法
    院判例意旨，即應為被告2人有利之認定。此外，復查無其
    他積極之證據，足資證明被告何盈儀、董天平等確有上開詐
    欺之犯行，原審以不能證明被告何盈儀、董天平等犯上開詐
    欺取財罪，而均諭知無罪之判決，均無不合。檢察官上訴意
    旨，以證人沈秋燕、張洺祿、李秀霞、楊佩珊、蕭約民等人
    於警詢中之供述，並參酌環蒲公司所製作之精美簡介內容，
    指摘原審判決被告何盈儀、董天平無罪部分均屬有誤，惟查
    證人沈秋燕、張洺祿、李秀霞、楊佩珊、蕭約民等人於警詢
    中之供述並無證據能力，已如前述，且經查亦無證據顯示被
    告2人有對上開投資人使用不實之宣傳文宣，故檢察官此部
    分之上訴，本院認並無理由，均應予駁回。
據上論斷，應依刑事訴訟法第368條、第369條第1項前段、第364
條、第299條第1項前段、第300條，證券交易法第20條第1項、第
22條第1項、第171條第1項第1款、第175條、第179條，刑法第11
條前段、第28條、第31條第1項、第55條、第59條、第41條第1項
前段，判決如主文。
本案經檢察官卓春蓮到庭執行職務。
中    華    民    國   100    年    6     月    16    日
            刑事第五庭    審判長法  官  趙  春  碧
                                法  官  卓  進  仕
                                法  官  林  宜  民
以上正本證明與原本無異。
被告董天平不得上訴。
其餘得上訴。
如不服本判決應於收受送達後十日內向本院提出上訴狀，其未敘
述上訴之理由者並得於提起上訴後十日內向本院補提理由書（均
須按他造當事人之人數附繕本）「切勿逕送上級法院」。
                                書記官  廖  昭  容
中    華    民    國   100    年    6     月    16    日
附錄：本案論罪科刑法條全文
證券交易法第20條
有價證券之募集、發行、私募或買賣，不得有虛偽、詐欺或其他
足致他人誤信之行為。
發行人依本法規定申報或公告之財務報告及財務業務文件，其內
容不得有虛偽或隱匿之情事。
違反第 1 項規定者，對於該有價證券之善意取得人或出賣人因
而所受之損害，應負賠償責任。
委託證券經紀商以行紀名義買入或賣出之人，視為前項之取得人
或出賣人。
證券交易法第22條
有價證券之募集及發行，除政府債券或經主管機關核定之其他有
價證券外，非向主管機關申報生效後，不得為之。
已依本法發行股票之公司，於依公司法之規定發行新股時，除依
第 43 條之 6 第 1 項及第 2 項規定辦理者外，仍應依前項規
定辦理。
第 1 項規定，於出售所持有之公司股票、公司債券或其價款繳
納憑證、表明其權利之證書或新股認購權利證書、新股權利證書
，而公開招募者，準用之。
依前三項規定申報生效應具備之條件、應檢附之書件、審核程序
及其他應遵行事項之準則，由主管機關定之。
前項準則有關外匯事項之規定，主管機關於訂定或修正時，應洽
商中央銀行同意。
證券交易法第171條
有下列情事之一者，處 3 年以上 10 年以下有期徒刑，得併科
新臺幣 1 千萬元以上 2 億元以下罰金：
一、違反第 20 條第 1 項、第 2 項、第 155 條第 1 項、第 2
    項、第 157 條之 1 第 1 項或第 2 項規定。
二、已依本法發行有價證券公司之董事、監察人、經理人或受雇
    人，以直接或間接方式，使公司為不利益之交易，且不合營
    業常規，致公司遭受重大損害。
三、已依本法發行有價證券公司之董事、監察人或經理人，意圖
    為自己或第三人之利益，而為違背其職務之行為或侵占公司
    資產。
犯前項之罪，其犯罪所得金額達新臺幣一億元以上者，處 7 年
以上有期徒刑，得併科新臺幣 2 千 5 百萬元以上 5 億元以下
罰金。
犯第 1 項或第 2 項之罪，於犯罪後自首，如有犯罪所得並自動
繳交全部所得財物者，減輕或免除其刑；並因而查獲其他正犯或
共犯者，免除其刑。
犯第 1 項或第 2 項之罪，在偵查中自白，如有犯罪所得並自動
繳交全部所得財物者，減輕其刑；並因而查獲其他正犯或共犯者
，減輕其刑至二分之一。
犯第 1 項或第 2 項之罪，其犯罪所得利益超過罰金最高額時，
得於所得利益之範圍內加重罰金；如損及證券市場穩定者，加重
其刑至二分之一。
犯第 1 項或第 2 項之罪者，其因犯罪所得財物或財產上利益，
除應發還被害人、第三人或應負損害賠償金額者外，以屬於犯人
者為限，沒收之。如全部或一部不能沒收時，追徵其價額或以其
財產抵償之。
證券交易法第175條
違反第 18 條第 1 項、第 22 條、第 28 條之 2 第 1 項、第
43 條第 1 項、第 43 條之 1 第 2 項、第 3 項、第 43 條之
5 第 2 項、第 3 項、第 43 條之 6 第 1 項、第 44 條第 1
項至第 3 項、第 60 條第1 項、第 62 條第 1 項、第 93 條、
第 96 條至第 98 條、第 116 條、第 120 條或第 160 條之規
定者，處 2 年以下有期徒刑、拘役或科或併科新臺幣 180 萬元
以下罰金。
附表一：
┌──┬────┬───┬────┬────┬────┐
│編號│認股憑證│權利人│投資金額│  股數  │發行時間│
│    │  編號  │      │        │        │        │
├──┼────┼───┼────┼────┼────┤
│ 1  │960169  │劉東隆│510000元│17000股 │96.08.06│
├──┼────┼───┼────┼────┼────┤
│ 2  │960170  │沈秋燕│320000  │20000股 │96.07.24│
├──┼────┼───┼────┼────┼────┤
│ 3  │960171  │沈秋燕│160000  │10000股 │96.07.24│
├──┼────┼───┼────┼────┼────┤
│ 4  │960172  │沈秋燕│240000  │15000股 │96.07.24│
├──┼────┼───┼────┼────┼────┤
│ 5  │960173  │沈秋燕│80000   │5000股  │96.07.24│
├──┼────┼───┼────┼────┼────┤
│ 6  │960174  │沈秋燕│80000   │5000股  │96.07.24│
├──┼────┼───┼────┼────┼────┤
│ 7  │960175  │沈秋燕│96000   │6000股  │96.07.24│
├──┼────┼───┼────┼────┼────┤
│ 8  │960176  │沈秋燕│96000   │6000股  │96.07.24│
├──┼────┼───┼────┼────┼────┤
│ 9  │960177  │傅玲珍│48000   │3000股  │96.07.24│
│    │        │      │        │        │(原投資 │
│    │        │      │        │        │人沈秋燕│
│    │        │      │        │        │)       │
├──┼────┼───┼────┼────┼────┤
│10  │960178  │李秀霞│194800  │11000股 │96.07.24│
├──┼────┼───┼────┼────┼────┤
│11  │960179  │張洺祿│16000   │1000股  │96.07.24│
├──┼────┼───┼────┼────┼────┤
│12  │960180  │蕭約民│500000  │32000股 │96.07.25│
├──┼────┼───┼────┼────┼────┤
│13  │960181  │沈秋燕│160000  │10000股 │96.07.27│
├──┼────┼───┼────┼────┼────┤
│14  │960182  │沈秋燕│144000  │9000股  │96.07.27│
├──┼────┼───┼────┼────┼────┤
│15  │960183  │陳英華│208000  │13000股 │96.07.28│
├──┼────┼───┼────┼────┼────┤
│16  │960184  │蕭宏偉│16000   │1000張  │96.07.28│
├──┼────┼───┼────┼────┼────┤
│17  │960185  │鐘易勝│16000   │1000股  │96.07.30│
│    │        │      │        │        │(投資人 │
│    │        │      │        │        │蕭家稘) │
├──┼────┼───┼────┼────┼────┤
│18  │960186  │李明奇│160000  │100000股│96.07.30│
├──┼────┼───┼────┼────┼────┤
│19  │960187  │劉美青│20000   │1000股  │不詳    │
├──┼────┼───┼────┼────┼────┤
│20  │960188  │李秋滿│20000   │1000股  │96.07.30│
├──┼────┼───┼────┼────┼────┤
│21  │960189  │趙宥茗│40000   │2000股  │96.07.30│
├──┼────┼───┼────┼────┼────┤
│22  │960190  │楊佩珊│32000   │2000股  │96.07.30│
├──┼────┼───┼────┼────┼────┤
│23  │960191  │林宥臻│28000   │1000股  │96.07.30│
├──┼────┼───┼────┼────┼────┤
│24  │960192  │陳珮鍬│16000   │1000股  │96.07.31│
├──┼────┼───┼────┼────┼────┤
│25  │960193  │林文謙│28000   │1000股  │96.07.31│
├──┼────┼───┼────┼────┼────┤
│26  │960194  │李元本│280000  │10000股 │不詳    │
├──┼────┼───┼────┼────┼────┤
│27  │960195  │李兆彬│280000  │10000股 │不詳    │
├──┼────┼───┼────┼────┼────┤
│28  │960196  │李兆萍│280000  │10000股 │不詳    │
├──┼────┼───┼────┼────┼────┤
│29  │960197  │陳佩鍬│16000   │1000股  │96.07.31│
├──┼────┼───┼────┼────┼────┤
│30  │960198  │林威辰│28000   │1000股  │96.08.01│
├──┼────┼───┼────┼────┼────┤
│31  │960199  │鍾仲威│56000   │2000股  │96.08.01│
├──┼────┼───┼────┼────┼────┤
│32  │960200  │林文謙│56000   │2000股  │96.08.01│
├──┼────┼───┼────┼────┼────┤
│33  │960201  │沈秋燕│240000  │15000股 │96.08.01│
├──┼────┼───┼────┼────┼────┤
│34  │960202  │吳聲雲│28000   │1000股  │96.08.07│
├──┼────┼───┼────┼────┼────┤
│35  │960203  │李月蓉│56000   │2000股  │96.08.07│
├──┼────┼───┼────┼────┼────┤
│36  │960204  │范瑞蘭│140000  │5000股  │不詳    │
├──┼────┼───┼────┼────┼────┤
│37  │960205  │萬成瑜│280000  │10000股 │不詳    │
├──┼────┼───┼────┼────┼────┤
│38  │960206  │林宥臻│56000   │2000股  │96.08.07│
├──┼────┼───┼────┼────┼────┤
│39  │960207  │賴玉嬌│56000   │2000股  │96.08.10│
└──┴────┴───┴────┴────┴────┘
附表二：
  扣案如附表一編號1-18、20-25、29-35、38-39號所示之認股
  憑證影本。
附表三
一、投資人沈秋燕部分：於96年7月間起，在環蒲公司，1、被告
    何盈儀佯稱關懷沈秋燕在惠普鑫公司之投資，邀請沈秋燕前
    來環蒲公司，藉機佯稱：環蒲公司兩面賺錢，很有前景云云
    。2、被告董天平及萬成璽等人推由其中數人，共同向沈秋
    燕出具不詳文件佯稱：該等資料為國外訂單，是大陸訂單，
    是大陸要向環蒲公司訂機器之，這些訂單剛到，機器還沒有
    賣出去，如果被外界知道，生意可能被搶走，很機密，看了
    之後不能跟別人說云云。均使沈秋燕誤認環蒲公司業績甚佳
    ，陷於錯誤而交付投資款112萬元。
二、投資人張洺祿部分：於96年7月間，在環蒲公司，被告等人
    推由被告董天平及方盛秦、李明奇介紹張洺祿前來公司參加
    被告等人共同舉辦之說明會，於說明會上，被告等人向張洺
    祿佯稱環蒲公司將建廠，並會將技術推到國外，使張洺祿誤
    信環蒲公司為可投資之公司，因之陷於錯誤而交付16000元
    投資款。
三、投資人楊佩珊部分：於95年10月間，在環蒲公司，被告何盈
    儀陳稱：其要獨立自己運作不再附屬於惠普鑫，故成立環蒲
    環保公司，希望楊珮珊及其他投資人進來投資蓋工廠，並表
    示欲與示益公司合作，而帶領楊珮珊及其他投資人大約共10
    多人前往示益公司參觀工廠，被告何盈儀說要在臺中買地設
    廠做有機肥料。並向楊珮珊假意稱：「楊珮珊已經投資惠普
    鑫公司(亦屬受騙)幾百萬了，環蒲公司才要成立，值得趕
    緊加入投資先卡位，買環蒲公司有增值性，示益公司之設備
    有取得美國認證，在國內是唯一之」等語。被告何盈儀等並
    安排楊珮珊參加示益公司負責人黃鎮賢配合舉辦之說明會，
    由黃鎮賢講解生產製程。復舉辦說明會，由被告何盈儀主持
    ，向楊珮珊說明公司募資之方式，並虛誇獲利。並佯稱環蒲
    公司將與示益公司合作、環蒲公司已取得陸總部訂購機具之
    訂單、馬來西亞有廠商在向環蒲公司洽詢訂單云云。使楊珮
    珊因之陷於錯誤，而交付3萬2000元投資款給被告何盈儀、
    董天平。
四、投資人李秀霞部分：於96年7月間，在環蒲公司，李秀霞在
    李秋滿之介紹下，前往環蒲公司，由被告何盈儀、董天平及
    「萬成璽7人行銷團隊」等人向李秀霞佯稱：環蒲公司將在
    臺中設廠，且李秀霞在李秋滿對環蒲公司之介紹下，誤以為
    環蒲公司為誠實說明營業狀況之公司，因之陷於錯誤，而交
    付19萬4800元投資款給李秋滿轉交於被告何盈儀、董天平及
    萬成璽等人。
五、投資人蕭約民部分：於95年10月30日，在環蒲公司，被告何
    盈儀、董天平共同向蕭約民佯稱：環蒲公司很有前景，獲利
    很可觀，公司所用菌種是有專利(實則該專利為示益公司所
    有，且已過期)公司之原料(廚餘)來源不用成本，而且還可
    以收處理費、而製造加工之產品還能賣錢，是「雙邊收益」
    之產業。被告何盈儀、董天平及萬成璽等人並提示上開詐騙
    工具即環蒲環保公司宣傳資料、得獎實績及專利證書影本、
    公司海外展示使用實績等資料，向蕭約民施詐，使蕭約民陷
    於錯誤而交付50萬元投資款。